臺灣屏東地方法院刑事裁定
111年度聲判字第3號
聲  請  人  林國基
代  理  人  張正億律師
被      告  林銘旅


選任辯護人  陳建宏律師
上列聲請人即告訴人因被告毀損案件，不服臺灣高等檢察署高雄
檢察分署檢察長111年度上聲議字第21號駁回再議之處分（原不
起訴處分案號：臺灣屏東地方檢察署109年度調偵字第841號），
聲請交付審判，本院裁定如下：
    主  文
聲請駁回。
    理  由
一、按告訴人不服上級檢察署檢察長或檢察總長認再議為無理由
    而駁回之處分者，得於接受處分書後10日內委任律師提出理
    由狀，向該管第一審法院聲請交付審判。法院認為交付審判
    之聲請不合法或無理由者，應駁回之，刑事訴訟法第258條
    之1第1項、第258條之3第2項前段分別定有明文。本案聲請
    人即告訴人林國基以被告林銘旅涉犯刑法第353條第1項之毀
    壞建築物罪嫌，於民國108年11月26日向臺灣屏東地方檢察
    署（下稱屏東地檢署）提出告訴，經屏東地檢署檢察官於10
    9年8月7日以109年度偵字第5360號為不起訴處分後，聲請人
    不服，聲請再議，經臺灣高等檢察署高雄檢察分署（下稱高
    雄高分檢）檢察長以109年度上聲議字第1874號發回續查，
    再經屏東地檢署檢察官於110年9月26日以109年度調偵字第8
    41號為不起訴處分後，又經高雄高分檢檢察長於111年1月4
    日以111年度上聲議字第21號認再議無理由予以駁回處分，
    該駁回再議之處分書並於111年1月10日合法送達至聲請人住
    所即屏東縣○○鄉○○村○○路00號等情，業經本院調閱前開卷宗
    核閱無訛，並有上開屏東地檢署檢察官不起訴處分書、高雄
    高分檢處分書、高雄高分檢送達證書在卷可查。聲請人雖於
    收受上開駁回再議之處分書後10日內之同年月18日，具狀向
    本院聲請交付審判，但未委任律師，嗣經本院裁定命補正委
    任律師為代理人提出理由狀，而於同年2月24日委任律師為
    代理人提出理由狀乙節，亦有蓋有本院收狀日期戳章之刑事
    交付審判聲請狀、刑事委任狀、本院裁定等件在卷可資核對
    ，是本案聲請程序適法，合先敘明。
二、聲請人原告訴意旨略以：被告林銘旅前為公業林熙運之管理
    人，聲請人林國基為公業林熙運之現任管理人。被告明知坐
    落屏東縣○○鄉○○段000地號土地上之地上物(祖堂及兩側廂房
    )係公業林熙運所有，竟基於毀損之犯意，自108年6月24日
    起至同年9月間止，僱工拆除兩側廂房，足以生損害於公業
    林熙運。因認被告涉有刑法第353條第1項之毀壞建築物罪嫌
    。
三、聲請交付審判意旨略以：
　1.未保存登記建物之認定，依民事法律關係，皆以起造人為建
    物所有人，縱嗣後由繼承人或他人繼受，所移轉者亦為事實
    上處分權，依通常交易實務多以變更稅籍、水電表登記名義
    間接證據推認事實上處分權之歸屬，又我國建物與土地分屬
    不同所有權人者所在多有，再議駁回處分書未釐清事實上處
    分權歸屬，徒以同段858地號所有人為公業林義昌，成員專
    屬二房子孫，驟認坐落於其上之系爭廂房為其所有，有悖一
    般經驗法則、論理法則。
  2.再者，公業林義昌亦為公業林熙運所從出，公業林義昌之派
    下員同時亦為公業林熙運之派下員，此經證人林銘上、林兆
    興稱「林熙運是來臺祖，林義昌是林熙運後代，代表二房家
    族，因有房分而區分出公業林義昌，伊等為林熙運、林義昌
    之後代，所以均為公業林熙運、公業林義昌之派下員，祖堂
    為公業林熙運財產，是所有林氏子孫祭拜使用，就算是林義
    昌的後代也都會祭拜使用」自明，從而，系爭廂房雖與祠堂
    坐落於不同地號，惟依傳統祠堂建築形式，祠堂與廂房皆為
    一建築整體，當無所謂祠堂與廂房所有權各異之理，此觀系
    爭廂房拆除前後對比自明，更何況祠堂既供所有林氏子孫祭
    拜使用（含林義昌後代），而與之為整體之系爭廂房，又何
    獨為公業林義昌全體派下員所有，原不起訴處分與駁回再議
    處分以坐落土地之所有權屬形式認定，實難令人甘服。
　3.又查，二房子孫另立公業林義昌於祭祀公業設立時或向主管
    機關申報時，有無將本案兩側廂房列為公業林義昌之財產？
    否則僅憑同段858地號土地登記為公業林義昌所有，及二房
    另立祭祀公業林義昌之事實，何足以論斷系爭廂房之權屬？
　4.又被告雖為公業林義昌後代，惟其亦為公業林熙運之前任管
    理員，同時負責上開二祭祀公業之管理及運作，自應明知祠
    堂與系爭廂房自始即為無從分割獨立之整體建物，亦明知公
    業林熙運之派下子孫對祠堂與系爭廂房之認知，自始至終從
    未認權屬各別，猶僅取得公業林義昌子孫之同意書後，為便
    利系爭廂房坐落之土地出賣獲利，而進行拆除。是被告主觀
    上，縱無刑法第13條第1項所稱「明知並有意使其發生」之
    確定故意，亦難辭無「預見其發生而其發生並不違背其本意
    」之未必故意。從而，再議駁回處分書逕認被告主觀上認坐
    落於同段858地號之系爭廂房為公業林義昌派下子孫所有，
    而於取得該派下子孫同意書難認有主觀之犯意，其推論邏輯
    似嫌跳躍。
　5.查公業林熙運與公業林義昌傳承數代，其派下子孫不計其數
    ，未必所有派下子孫皆對歷次修建情形瞭如指掌，縱使長期
    使用系爭廂房之子孫，所認知者亦僅係「使用權」，而非「
    所有權」，尚不得僅以二房證人所言「廂房從小至今就是以
    坐落地號區分為公業林義昌之產權，沒有使用上之爭議」等
    語，片面認定「使用權人即為所有權人」，況系爭廂房僅供
    二房少部分派下子孫使用，自難據此以偏概全。
　6.又本案前聲請再議理由中亦表示「本案祖堂及兩側廂房前立
    有牌示明確記載86年12月吉日由林氏子孫出資修建，是以修
    繕時，多數人僅出資而未必實際全程參與整修過程，原不起
    訴處分書未詳予調查詢問整修祖堂及兩側廂房主導之人及實
    際參與之人，例如告訴人先前曾提及當時負責修繕水電之人
    等」對此即有應予調查之證據未予調查之違法。
　7.惟再議駁回處分書猶仍以「復以聲請人、證人林宗漢等人之
    證詞，認為大房子孫既然均不知龍虎廂房當時如何整修，可
    見渠等認知，龍虎廂房係二房所有」等似是而非、調查未足
    即下結論之依據，全然將再議理由棄之於不顧，再以之論斷
    被告無毀損之主觀犯意等情，非但失之輕率，更有不載理由
    之嫌。　　　　　　
　8.綜上所述，被告所為，依本案卷內事證，已有相當證據可認
    犯嫌達「證據足認被告有犯罪嫌疑」程度，再議駁回處分容
    有上揭違誤，爰聲請交付審判以資救濟。
四、犯罪事實應依證據認定之，無證據不得認定犯罪事實，刑事
    訴訟法第154條第2項定有明文。而事實之認定，應憑證據，
    如未能發現相當證據，或證據不足以證明，自不能以推測或
    擬制之方法，為裁判基礎；且告訴人之告訴，係以使被告受
    刑事訴追為目的，是其陳述是否與事實相符，仍應調查其他
    證據以資審認（最高法院40年台上字第86號、52年台上字第
    1300號判決參照）。次按刑事訴訟法第258條之1規定聲請人
    得向法院聲請交付審判，揆其立法意旨，係對於檢察官起訴
    裁量權制衡之一種外部監督機制，法院僅就檢察官所為不起
    訴或緩起訴之處分是否正確加以審查，依此立法精神，交付
    審判審查之範圍不得逾越原告訴之界限，且同法第258條第3
     項規定法院就交付審判之聲請裁定前得為必要之調查，其
    調查證據之範圍，自應以偵查中曾顯現之證據為限；而同法
    第260條對於不起訴處分已確定或緩起訴處分期滿未經撤銷
    者得再行起訴之規定，其立法理由說明該條所謂不起訴處分
    已確定者，包括「聲請法院交付審判復經駁回者」之情形在
    內，是前述「得為必要之調查」，其調查範圍，應以偵查中
    曾發現之證據為限，不可就聲請人新提出之證據再為調 查
    ，亦不可蒐集偵查卷以外之證據。除認為不起訴處分書所
    載理由違背經驗法則、論理法則或其他證據法則，否則，不
    宜率予裁定交付審判，以免與刑事訴訟法第260條之再行起
    訴規定，混淆不清，亦將使法院僭越檢察官之職權，而有回
    復糾問制度之虞；且法院裁定交付審判，即如同檢察官提起
    公訴使案件進入審判程序，是法院裁定交付審判之前提，必
    須偵查卷內所存證據已符合刑事訴訟法第251條第1項規定「
    足認被告有犯罪嫌疑」而檢察官應提起公訴之情形，亦即
    該案件已經跨越起訴門檻，否則，縱或法院對於檢察官所認
    定之基礎事實有不同之判斷，但如該案件仍須另行蒐證偵查
    始能判斷應否交付審判者，因交付審判審查制度並無如同再
    議救濟制度得為發回原檢察官續行偵查之設計，法院仍應依
    同法第258條之3第2項前段之規定，以聲請無理由而裁定駁
    回。
五、經查，本案駁回再議處分書及原檢察官不起訴處分書已對如
    何認定：「（一）屏東縣○○鄉○○段000○000地號土地之所有
    權人分別為公業林義昌及公業林熙運，而上開土地均無記載
    地上建物建號，又公業林義昌雖亦為林熙運子孫，但成員專
    屬二房子孫，聲請人則為大房子孫乙節，業經被告及聲請人
    供明在卷，並有該土地登記謄本附卷可稽，然上開2筆土地
    於民國36年5月6日同辦辦理登記時，卻刻意分與不同公業，
    顯見早年被告、聲請人之已作古多年之先人光復之初，大、
    二房分產之意甚明。否則，均同為林熙運子孫，何必另立公
    業林義昌。（二）聲請人亦自承龍虎廂房，本均由二房子孫
    居住使用。又證人林銘上、林兆興偵查時證稱：林熙運是來
    臺祖，林義昌是林熙運後代，代表二房家族，因為有房分而
    區分出公業林義昌，伊等為林熙運、林義昌之後代，所以均
    為公業林熙運、公業林義昌之派下員，祖堂為公業林熙運財
    產，是所有林氏子孫祭拜使用，就算是林義昌之後代也都會
    祭拜使用，而祖堂兩側之廂房坐落公業林義昌所管之東縣○○
    鄉○○段000地號土地，為公業林義昌所有，係由林義昌之後
    代居住使用，林銘上一家從小就住在那，直到72年在外買屋
    搬走，搬走後，林銘上的兄弟林銘香、林銘溪、林銘旅、林
    銘榮、林銘棋還在住，之後才陸續搬走，一直到拆屋前，還
    有林銘香的女兒、林銘溪的兒子還住那等語，證人林銘上、
    林兆興複證稱：祖堂的琉璃瓦屋頂是林銘上於86年整建的，
    兩側廂房屋頂由紅瓦改成鐵成是祖堂整建後，才由居住在廂
    房的林銘香、林銘溪出錢施作的，因為他們一人住一邊，所
    以各自出錢，後來因為要出售公業林義昌所管之屏東縣○○鄉
    ○○段000地號土地，才經公業林義昌全體派下員同意拆除其
    上廂房，廂房從小至今就是以坐落地號區分為公業林義昌之
    產權，沒有使用上的爭議等語，亦可見廂房自始均係二房子
    孫（即被告一方）使用無疑。（三）被告及前開證人，如前
    所述，均稱：係單獨由二房出資整修廂房之屋頂（改為鐵皮
    ），與先前祠堂整修係大、二房出資且整修為琉璃瓦係由大
    、二房出資不同等語，雖聲請人稱：係大、二房共同出資同
    時整修祠堂、廂房云云，除聲請人稱因人在外地工作未親自
    參與及見聞祠堂、廂房整修外，另聲請人所舉之證人（均為
    大房）林瓊騰證稱：祠堂係大、二房大家出錢整修屋頂，伊
    有出錢，但不知廂房整修屋頂係何人出錢，但廂房與祠堂係
    不同時間整修，廂房本均係二房居住等語。再聲請人所舉之
    大房證人林宗漢證述：廂房雖係二房居住，「好像」係大、
    二房共同出資同時整修詞祠堂及廂房，伊整修時沒去看，伊
    當時不知廂房換成鐵皮屋云云，經查：證人林宗漢與林瓊騰
    2位大房子孫供述岐異非小（即祠堂與龍虎廂房是否同時整
    修），且林宗漢時居內埔鄉（參見卷附屏東地檢署103年度
    偵字第8666號聲請簡易判決處刑書所示林宗漢之住處，現遷
    往高雄市），豈會不知龍虎廂房係屋頂換為鐵皮屋之整修實
    況，況林宗漢竟稱：整修時，伊沒去看等語，故聲請人、證
    人林宗漢等大房子孫均不知龍虎廂房當時如何整修，足資證
    明龍虎廂房就渠等認知，係二房所有，與大房無關。綜據前
    述，被告主觀上認龍虎廂房係二房子孫所有，在取得二房子
    孫之同意書下折除龍虎廂房，難據以推論有毀損之犯意，自
    難僅憑現場照片、證人林瓊騰及聲請人之陳述，而率以認定
    兩側廂房即為公業林熙運所有。(四)屏東縣○○鄉○○段000○00
    0地號土地之所有權人分別為公業林義昌及公業林熙運，上
    開土地均無記載地上建物建號，而公業林義昌雖亦為林熙運
    子孫，但成員專屬二房子孫，聲請人則為大房子孫。屏東地
    檢署認為上開2筆土地於36年5月6日辦理登記時，刻意分與
    不同公業，顯見早年大、二房有分產之意。否則，均為同為
    林熙運子孫，何必另立公業林義昌。
    (五)原處分以聲請人、林銘上、林兆興之證詞，參酌被告及
    前開證人所述，廂房係單獨由二房出資整修廂房之屋頂（改
    為鐵皮）。復以聲請人、證人林宗漢等人之證詞，認為大房
    子孫既然均不知龍虎廂房當時如何整修，可見就渠等認知，
    龍虎廂房係二房所有，所以未參與龍虎廂房之整修。從而，
    祖堂兩側之廂房座落公業林義昌所管之東縣○○鄉○○段000地
    號土地，為公業林義昌所有，係由林義昌之後代居住使用，
    廂房自始均係二房子孫（即被告一方）使用；則被告所辯龍
    虎廂房係二房所有，並非無據。原檢察官認為被告主觀上認
    坐落在858地號之龍虎廂房係二房子孫所有，在取得二房子
    孫之同意書下，該地因賣給建商而折除龍虎廂房，實難認其
    有毀損之犯意。」等節，均已詳予說明，並以聲請人指訴被
    告涉犯毀損建築物犯行，查無積極事證足以證明為論斷基礎
    ，為不起訴處分及駁回聲請再議之處分。核原檢察官踐行證
    據蒐集程序後，依憑卷證資料所為判斷，均屬偵查職權之適
    法行使，非可任意遽指違法或不當，且所憑據之理由，均已
    依據卷內資料予以指駁及說明，俱有卷內各項訴訟資料可稽
    ，自形式上觀察，並未違背客觀存在之經驗法則或論理法則
    。
六、綜上所述，聲請人所指被告涉犯前揭罪嫌，業經屏東地檢署
    檢察官及高雄高分檢檢察長就聲請人所指予以調查、斟酌，
    並分別以109年度調偵字第841號不起訴書處分、111年度上
    聲議字第21號處分書詳加論述所憑證據及認定之理由，復經
    本院依職權調閱前開卷宗查核無誤，且各該處分書所載理由
    亦無何違背經驗法則、論理法則或其他證據法則之情事，是
    屏東地檢署檢察官以被告涉犯毀損建築物之犯罪嫌疑不足，
    予以不起訴處分，嗣經高雄高分檢檢察長駁回再議之聲請，
    於法均無違誤。基上，經本院審酌偵查卷內所存之證據，本
    案尚無法認定已達刑事訴訟法第251條第1項規定「足認被告
    有犯罪嫌疑」之起訴門檻，核與交付審判之要件不符，聲請
    人猶執陳詞聲請交付審判，指摘原不起訴處分及駁回再議聲
    請之理由不當，並無理由，應予駁回。
七、據上論斷，依刑事訴訟法第258條之3第1項、第2項前段，裁
    定如主文。
中　　華　　民　　國　　111 　年　　10　　月　　17　　日
                  刑事第三庭  審判長法  官  莊鎮遠
                                    法  官  吳昭億
                                    法  官  陳茂亭
以上正本證明與原本無異。　　　　　　　　　　　　　　　　
本件不得抗告。
中　　華　　民　　國　　111 　年　　10　　月　　18　　日
                                    書記官  李宛蓁